臺灣板橋地方法院刑事判決　　　　　　　95年度訴字第3882號
公　訴　人　臺灣板橋地方法院檢察署檢察官
被　　　告　甲○○
指定辯護人　本院公設辯護人　乙○○
上列被告因強盜等案件，經檢察官提起公訴（95年度偵字第2463
6 號），本院判決如下：
    主  文
甲○○攜帶兇器於夜間侵入住宅竊盜，累犯，處有期徒刑壹年肆
月；減為有期徒刑捌月。扣案鐵撬壹支、摺疊刀壹支、開鎖工具
參支均沒收。
    事  實
一、甲○○前因違反肅清煙毒條例、麻醉藥品管理條例、竊盜等
    案件，分別經法院判處有期徒刑3 年2 月、有期徒刑6 月、
    有期徒刑3 月確定，並經法院以裁定定其應執行有期徒刑3
    年6 月確定，復因違反肅清煙毒條例案件，經本院以83年度
    訴字第2059號判處有期徒刑3 年6 月確定；上開2 項應執行
    之有期徒刑經接續執行，刑期起算日期為民國83年6 月18日
    ，而於86年6 月18日縮短刑期假釋出監；惟甲○○於假釋期
    間內，另因竊盜案件，經臺灣桃園地方法院以88年度易字第
    2404號判處有期徒刑4 月確定，上開假釋亦經撤銷，所餘刑
    期與該有期徒刑4 月接續執行，刑期起算日期為89年7 月2
    日，而於93年6 月28日縮刑期滿執行完畢。詎甲○○猶不知
    悔改，竟意圖為自己不法之所有，於95年10月23日晚間11時
    10分許之夜間，攜帶其所有之自製開鎖工具3 支（均係由鐵
    絲彎曲而成）、及均為金屬材質、客觀上足以對人之生命、
    身體、安全構成威脅，可為兇器使用之鐵撬、摺疊刀各1 支
    等工具及器械，騎乘車牌號碼CHJ-960 號重型機車（鐵撬、
    摺疊刀置於機車置物箱內），駛至臺北縣泰山鄉○○路○ 段
    306 巷巷口前，將機車停置該處後，先持上開開鎖工具3 支
    ，徒步行至同巷13號由丁○○所經營之名峰鋼模企業有限公
    司（下稱名峰公司；該址地下室、1 樓、2 樓均為工廠及辦
    公室，4 樓則由丁○○之婆婆及外勞居住使用，各樓層間有
    共用樓梯相互通達）前，利用上開3 支開鎖工具開啟該址1
    樓之鐵門門鎖後（未損壞鐵門、門鎖），侵入該址屬住宅一
    部之地下室、1 樓、2 樓間，竊取丁○○所有放置於屋內之
    MP3 播放機、數位相機各1 台、現金新臺幣（下同）1,879
    元等財物得手，其間甲○○見該址2 樓辦公室內有數張辦公
    桌抽屜上鎖，無法直接開啟，乃先將上開竊得之財物攜出返
    回前述機車停放處，將之均置於機車坐墊下之置物箱內，並
    取出上開鐵撬、摺疊刀各1 支，再返回上址名峰公司鐵門前
    ，接續以前述同一方式侵入屋內，持鐵撬、摺疊刀撬開該址
    2 樓辦公室內上鎖之辦公桌抽屜（毀損部分未據告訴），惟
    未發現何有價值之財物；此時適丁○○在其鄰近之同巷19號
    2 樓住處，經由監視器發現甲○○侵入上址名峰公司內竊取
    財物，乃立刻指示其女戊○○報警處理，並召集其子己○○
    、女婿丙○○，3 人一同前往上址名峰公司內查看究竟，抵
    達後即分由丙○○前往地下室、丁○○及己○○2 人直接上
    樓；迨丁○○、己○○2 人上至2 樓後，旋發現正欲逃逸之
    甲○○，己○○見狀，立即上前出手抓住甲○○之手臂，另
    一手則按住甲○○之頸部，將甲○○往後推，兩人因而發生
    拉扯，過程中己○○臉部、手部因靠近甲○○手持之鐵撬尖
    銳處，而遭劃傷；此際戊○○亦抵達現場，而丙○○因聽聞
    2 樓之聲響，亦衝上2 樓，與己○○2 人合力將甲○○壓倒
    在地；嗣警方據報前往現場，當場查獲甲○○，並扣得上開
    甲○○所有之開鎖工具3 支、鐵撬、摺疊刀各1 支等物，再
    經甲○○帶同警員前往上開機車停放處，於置物箱內起獲甲○○所竊得前述MP3 播放機、數位相機各1 台、現金1,879
    元等物。
二、案經丁○○訴由臺北縣政府警察局新莊分局報請臺灣板橋地
    方法院檢察署檢察官偵查起訴。
    理  由
一、證據能力部分：按被告以外之人於審判外之言詞或書面陳述
    ，除法律有規定者外，不得作為證據，刑事訴訟法第159 條
    第1 項定有明文；本件告訴人丁○○、證人戊○○、己○○
    、丙○○等人於警詢中所為之指訴及證述，均核屬被告以外
    之人於審判外之言詞陳述，且查無合乎刑事訴訟法第159 條
    之1 至同法第159 條之5 等條文所規定例外得為證據之情形
    ，依前揭條文規定，自不得作為證據，此合先敘明。
二、上揭事實，業據被告甲○○於本院審理時坦白承認，核與證
    人即告訴人丁○○、證人戊○○2 人於本院審理時結證所述
    之情節、證人己○○、丙○○2 人於檢察官訊問時及本院審
    理時結證所述之情節相符，並有監視器錄影翻拍照片4 幀、
    查獲現場照片6 幀、告訴人丁○○所出具之贓物認領保管單
    1 紙、行政院衛生署臺北醫院診斷證明書1 紙等在卷可稽，
    及開鎖工具3 支、鐵撬、摺疊刀各1 支等扣案可資佐證，足
    認被告上開自白，核與事實相符；本件事證明確，被告犯行
    堪以認定。
三、查被告所侵入行竊之上址名峰公司，其地下室、1 樓、2 樓
    均為工廠及辦公室，4 樓則由告訴人丁○○之婆婆及外勞居
    住使用，各樓層間有共用樓梯相互通達等情，此業據證人丁○○於本院審理時結證明確（見本院96年8 月22日審判筆錄
    第10頁），是該址地下室、1 樓、2 樓之工廠及辦公室，與
    相通達之該址4 樓住宅，實為同一整體而無從分割，該工廠
    及辦公室自屬住宅之一部無疑。次查本件被告行竊所攜帶之
    鐵撬1 支，為金屬材質，質地堅硬，且撬端尖銳，而其所攜
    帶之摺疊刀1 支，刀刃部亦為金屬材質，刀刃鋒利，此有照
    片2 幀在卷可稽（見偵查卷第60頁、第61頁），顯見上開鐵
    撬、摺疊刀客觀上均足以對人之生命、身體、安全構成威脅
    ，自可供為兇器之使用。核被告攜帶上開鐵撬、摺疊刀，於
    夜間侵入上址名峰公司地下室、1 樓、2 樓行竊之行為，係
    犯刑法第321 條第1 項第1 款、第3 款之攜帶兇器於夜間侵
    入住宅竊盜罪。公訴意旨雖認被告係以開鎖工具破壞上址名
    峰公司之鐵門後，侵入行竊等情；惟查，證人丁○○於本院
    審理時，結證略稱：伊事後有檢查名峰公司之大門（鐵捲門
    ）、小門（鐵門）、後門等，該等門戶及門鎖均未遭到破壞
    等語（見本院上揭審判筆錄第10至第11頁），核與被告自陳
    ：伊是用開鎖工具開啟名峰公司鐵門門鎖，並未破壞鐵門或
    門鎖等語相符，自無從認被告係以破壞鐵門之方式侵入行竊
    ；是此部分公訴意旨，尚有誤會。又公訴意旨另以：被告第
    二次侵入名峰公司行竊時，在名峰公司2 樓為趕赴現場之告
    訴人丁○○、證人己○○2 人發現，被告為脫免逮捕，竟當
    場手持鐵撬攻擊證人己○○，隨即為證人己○○出手阻擋，
    雙方相互拉扯推擠，鐵撬劃傷證人己○○之臉部及手部，致
    證人己○○受有臉部右側、左右手擦傷之傷害，適證人丙○○聞聲趕到，而合力制伏被告，因認被告此部分之行為，涉
    犯刑法第329 條、第330 條第1 項之加重準強盜罪嫌等情。
    按經刑法第329 條擬制為強盜行為之準強盜罪構成要件行為
    ，雖未如刑法第328 條強盜罪之規定，將實施強暴、脅迫所
    導致被害人或第三人不能抗拒之要件予以明文規定，惟必於
    竊盜或搶奪之際，當場實施之強暴、脅迫行為，已達使人難
    以抗拒之程度，其行為之客觀不法，方與強盜行為之客觀不
    法相當，而得與強盜罪同其法定刑，據此以觀，刑法第329
    條之規定，並未有擴大適用於竊盜或搶奪之際，僅屬當場虛
    張聲勢或與被害人或第三人有短暫輕微肢體衝突之情形，因
    此並未以強盜罪之重罰，適用於侵害人身法益之程度甚為懸
    殊之竊盜或搶奪犯行（司法院大法官會議釋字第630 號解釋
    文及理由書意旨參照）；從而，刑法第329 條準強盜罪所規
    定當場施以強暴、脅迫之行為，須達於使人難以抗拒之程度
    ，始足當之，倘行為人僅屬當場虛張聲勢，或僅與被害人、
    第三人有短暫輕微肢體衝突之情形，因未達使人難以抗拒之
    程度，自不能以該條之罪名相繩。經查，證人己○○於檢察
    官訊問時，結證略稱：伊當時上到2 樓就看見被告，伊立刻
    衝上前抓被告，當時被告手上原本就拿著鐵撬，伊用手抓住
    被告脖子，要將被告推倒，被告有掙扎，伊還是一直抓住被
    告，過程中伊的臉因為靠近被告手上拿的鐵撬，就被劃到，
    伊不知左右手為何會擦傷，被告沒有揮拳毆打伊，也沒有用
    鐵撬攻擊伊，只有與伊相互推擠，後來證人丙○○就上來等
    語（見偵查卷第70至第71頁之訊問筆錄），嗣其於本院審理
    時，亦到庭結證略稱：伊當時用手抓住被告脖子，被告一直
    後退，伊仍然抓著被告，伊臉上被劃傷是在拉扯過程中造成
    的，被告只有跟伊發生拉扯，並沒有出手或持鐵撬攻擊伊的
    動作等語（見本院上揭審判筆錄第16至第20頁）；證人丙○○於檢察官訊問時，結證略稱：伊當時衝上2 樓，看見證人
    己○○與被告在拉扯，證人己○○抓住被告的手，伊上前將
    被告壓制在地上等語（見偵查卷第70頁之訊問筆錄），嗣其
    於本院審理時，亦到庭結證略稱：伊上2 樓時，看見證人己○○與被告在拉扯，證人己○○抓住被告的手，被告沒有抓
    證人己○○，也沒有持手上鐵撬攻擊證人己○○，伊上前將
    被告推倒壓制在地上，整個過程時間很短等語（見本院上揭
    審判筆錄第21至第23頁）；另證人丁○○於本院審理時，亦
    到庭結證略稱：伊與證人己○○上至2 樓，就看見被告，證
    人己○○衝上前去要制伏被告，2 人發生拉扯，互相推來推
    去，被告沒有持鐵撬攻擊證人己○○，證人己○○臉部應該
    是拉扯過程中被鐵撬劃到的，之後證人丙○○也上來，一起
    將被告壓制在地上，被告與證人丙○○沒什麼拉扯，整個過
    程只有一下子，很短暫等語（見本院上揭審判筆錄第5 至第
    9 頁）；而證人戊○○亦於本院審理時，到庭結證略稱：伊
    上去2 樓，看見證人己○○一手抓被告的手，另一手推被告
    脖子，2 人在拉扯、互推，被告沒有拿鐵撬攻擊證人己○○
    ，之後證人丙○○也上來，一起將被告壓在地上等語（見本
    院上揭審判筆錄第12至第14頁、第20頁）；觀諸上開證人己○○、丙○○、丁○○、戊○○等人結證所述之情節，均前
    後一致，彼此間證述情節亦互核相符，自堪信實，而依渠等
    上開證述內容，顯見被告當時在名峰公司2 樓為告訴人丁○○、證人己○○發現時，雖有逃逸之念，然證人己○○旋即
    衝上前，抓住被告之手部及頸部，將被告往後推，被告僅有
    因受證人己○○之壓制而掙扎，與證人己○○發生短暫拉扯
    、推擠等輕微肢體衝突之情形，並無任何出手或持鐵撬攻擊
    證人己○○之行為，而證人己○○臉部、手部所受輕微擦傷
    ，亦係因其於壓制被告過程中觸及被告手持之鐵撬所造成，
    並非被告施強暴之行為所致，被告上開與證人己○○發生拉
    扯、推擠之行為，應係對於證人己○○壓制行為所生本能之
    抵抗反應，尚難認係當場施強暴之行為，其情節亦顯未達於
    使人難以抗拒之程度，揆諸前揭說明，自與刑法第329 條所
    規定準強盜罪之構成要件不相合致，無從以該罪名相繩；公
    訴意旨認被告係為脫免逮捕，當場持鐵撬攻擊證人己○○而
    施以強暴之行為，尚有誤會；此外，被告此部分之行為，亦
    未另構成其他之犯罪，自僅能就被告原來之加重竊盜行為論
    罪（詳後述），公訴人認被告應成立加重準強盜罪，容有未
    洽，然此僅屬起訴事實之一部減縮，尚不生變更起訴法條之
    問題，附此敘明。被告先後2 次侵入名峰公司內行竊之行為
    ，係基於單一之竊盜犯意，於時間、空間緊密相接之環境下
    所為之接續數行為，其2 次竊盜行為彼此間之獨立性甚為薄
    弱，依社會通常之健全觀念予以評價，實難以強行割裂，應
    僅論以一攜帶兇器於夜間侵入住宅竊盜既遂罪；公訴意旨誤
    以被告第2 次侵入行竊之行為已另構成加重準強盜罪，因認
    被告前後2 次行為應予分論併罰，亦有未當，併予敘明。又
    被告有如事實欄第1 項所載之犯罪科刑及執行紀錄，有臺灣
    高等法院被告前案紀錄表在卷可參，其於受有期徒刑之執行
    完畢後，5 年內故意再犯本件有期徒刑以上之罪，為累犯，
    應依刑法第47條第1 項規定加重其刑。爰審酌被告之犯罪動
    機、目的、手段、所竊得財物之價值非鉅，其行為對於告訴
    人丁○○所造成之實質損害亦非重大，惟被告於深夜持鐵撬
    、摺疊刀等器械侵入他人住宅行竊，其行為之危險性甚高，
    及被告犯後坦承犯行，態度尚稱良好等一切情狀，量處如主
    文所示之刑，以資懲儆。再被告犯罪後，中華民國九十六年
    罪犯減刑條例業經總統於96年7 月4 日公布，並自同年月16
    日起生效施行，核本件被告之犯罪時間，係在96年4 月24日
    以前，合於該條例所列之減刑要件，爰依該條例第2 條第1
    項第3 款規定減其宣告刑二分之一。扣案鐵撬1 支、摺疊刀
    1 支、開鎖工具3 支等，均係被告所有供其本件竊盜犯行所
    用之物，此據被告供承明確，爰併依刑法第38條第1 項第2
    款規定宣告沒收。
據上論斷，應依刑事訴訟法第299 條第1 項前段，刑法第321 條
第1 項第1 款、第3 款、第47條第1 項、第38條第1 項第2 款，
中華民國九十六年罪犯減刑條例第2 條第1 項第3 款、第7 條，
判決如主文。
本案經檢察官張慶林到庭執行職務
中　　華　　民　　國　　96　　年　　9 　　月　　12　　日
                  刑事第四庭  審判長法  官  王復生
                                    法  官  陳靜茹
                                    法  官  劉景宜
以上正本證明與原本無異
如不服本判決應於送達後10日內向本院提出上訴狀
                                    書記官　謝秀青
中　　華　　民　　國　　96　　年　　12　　月　　24　　日
附錄本案論罪科刑法條全文：
刑法第321 條第1 項第1 款、第3 款
刑法第321條
犯竊盜罪而有左列情形之一者，處6月以上、5年以下有期徒刑：
一  於夜間侵入住宅或有人居住之建築物、船艦或隱匿其內而犯
    之者。
二  毀越門扇、牆垣或其他安全設備而犯之者。
三  攜帶兇器而犯之者。
四  結夥三人以上而犯之者。
五  乘火災、水災或其他災害之際而犯之者。
六  在車站或埠頭而犯之者。
前項之未遂犯罰之。
